臺灣臺中地方法院刑事判決　　　　　　　　94年度易字第58號
公　訴　人　臺灣臺中地方法院檢察署檢察官
被　　　告　甲○○
選任辯護人　周進文律師
上列被告因違反毒品危害防制條例案件，經檢察官提起公訴（93
年度偵字第18152號），本院判決如下：
    主    文
甲○○轉讓第三級毒品，處有期徒刑肆月，如易科罰金，以參佰
元折算壹日。未扣案之第三級毒品ＦＭ２貳顆，沒收。
    犯罪事實
一、甲○○明知其友人吳仁聰於民國九十三年十月七日某時許，
    在其位於臺中縣東勢鎮○○街五五號住處做客時，不慎遺留
    在上址住處而脫離吳仁聰本人持有之第三級毒品ＦＭ２八顆
    （下稱系爭八顆ＦＭ２），係屬毒品危害防制條例第二條第
    二項第三款規定之第三級毒品，為吳仁聰因罹患精神疾病先
    前由中山醫學大學附設醫院（下稱中山醫院）所開立之處方
    用藥。詎甲○○竟意圖為自己不法之所有，及基於轉讓第三
    級毒品之犯意，於九十三年十月十三日十六時許，在其上址
    住處，將系爭八顆ＦＭ２侵占入已，並將系爭八顆ＦＭ２中
    之二顆無償轉讓予至上址住處之其另一友人乙○○持有（未
    扣案）。嗣於九十三年十月十四日凌晨四時三十分許，在臺
    中縣神岡鄉○○路九十二號前為警查獲乙○○持有上開ＦＭ
    ２二顆後，乙○○再偕同警至上址住處查獲甲○○，並扣得
    系爭八顆ＦＭ２中之其餘六顆（淨重合計一點二公克），始
    悉上情。
二、案經臺中縣警察局豐原分局報請臺灣臺中地方法院檢察署檢
    察官偵查起訴。
    理    由
一、訊據被告甲○○雖坦承其友人吳仁聰於前揭時間有將系爭八
    顆ＦＭ２置放於其上址住處，嗣乙○○又於前揭時地有取走
    系爭八顆ＦＭ２中之二顆等情，惟矢口否認其有侵占離本人
    所持有之物及轉讓第三級毒品之不法犯行，辯稱：伊不知道
    吳仁聰有將系爭八顆ＦＭ２遺留在伊上址住處，是乙○○後
    來到上址住處看到系爭八顆ＦＭ２，伊才知道吳仁聰忘了將
    系爭八顆ＦＭ２帶回去，乙○○說要將系爭八顆ＦＭ２帶走
    ，伊沒有同意，但乙○○一直要帶走，後來乙○○帶走系爭
    八顆ＦＭ２之其中二顆，當時伊不知道吳仁聰所遺留之藥品
    即系爭八顆ＦＭ２，係屬第三級毒品。被告之辯護人則為其
    辯護稱：被告不知吳仁聰所遺留之藥品即系爭八顆ＦＭ２為
    屬第三級毒品，被告並非主動將系爭八顆ＦＭ２中之二顆交
    給乙○○，被告係不知情而由乙○○取走系爭八顆ＦＭ２中
    之二顆，且乙○○與被告有利害關係衝突，其證言不足採信
    等語。經查：
  (一)被告於警詢時明確自陳：本案查獲扣案之六顆ＦＭ２是伊所
    有無誤；乙○○遭查獲之二顆ＦＭ２，是伊供應給乙○○的
    ，但無金錢買賣或以等值物品交換；系爭八顆ＦＭ２，是伊
    友人吳仁聰於九十三年十月七日放在伊上址住處忘了拿走等
    語明確（見偵查卷第八、九頁），並據證人乙○○先於偵查
    中結證：本案的ＦＭ２二顆，是伊在被告上址住處向被告要
    ，被告給伊的，不用錢等語（見偵查卷第四三、四四頁）；
    再於本院審理時結證：當天伊在被告上址住處，是剛好聊天
    聊到吳仁聰，因吳仁聰常常去被告上址住處，伊只是碰碰運
    氣，看是否可以碰到吳仁聰，所以順便問被告，才知道被告
    有第三級毒品ＦＭ２；是伊向被告提起向被告要ＦＭ２的，
    被告說有，伊就向被告要二顆ＦＭ２，被告說好，就給伊二
    顆ＦＭ２等語明確（見本院卷第三五、三二頁）。此外，並
    有系爭八顆ＦＭ２中之六顆（淨重合計一點二公克）扣案可
    證。且系爭八顆ＦＭ２為吳仁聰因罹患精神疾病先前由中山
    醫院所開立之處方用藥乙節，業據吳仁聰之父即證人吳國忠
    於偵查中結證屬實，並有中山醫院藥袋、中山醫院九十三年
    十一月十三日中山醫九三川博法字第九三○五二三號函各一
    件附卷可憑。又扣案之前揭六顆ＦＭ２，確為毒品危害防制
    條例第二條第二項第三款規定之第三級毒品ＦＭ２，亦有行
    政院衛生署管制藥品管理局九十四年四月二十一日管檢字第
    ○九四○○○三○一三號復本院函併附檢驗成績書在卷可稽
    。則被告確係於明知吳仁聰所遺留之系爭八顆ＦＭ２係第三
    級毒品之情形下，於前揭時地，將第三級毒品即系爭八顆Ｆ
    Ｍ２侵占入己後，隨即將系爭八顆ＦＭ２中之二顆轉讓予乙
    ○○，至堪認定。是被告及其辯護人以前揭情詞置辯，顯與
    事實不符，已無可採。
  (二)又觀諸證人乙○○於本院審理時結證：伊是本案被查獲前半
    年左右認識被告，是施用安非他命認識被告，伊和被告的交
    情不錯，伊與被告談得來，伊想到就會去找被告，沒有約伊
    也會去找被告，伊與被告間並無爭執或其他金錢借貸關係等
    語（見本院卷第三六、三七頁），且被告對證人乙○○此部
    分證言亦無意見，足見被告與證人乙○○間交情匪淺且素無
    怨隙，於此情形，證人乙○○自無攀誣構陷被告之理，益見
    證人前揭證言確與事實相符，堪予憑採。則被告辯護人陳稱
    證人乙○○不利被告之證言不可採等語，自無可採。
  (三)再參以被告於本院審理之初即具狀自承：吳仁聰於前揭時間
    不慎將系爭八顆ＦＭ２遺留在伊上址住處後之當天，伊整理
    雜物桌時即已發現系爭八顆ＦＭ２等語（見本院卷第二○頁
    被告之答辯書），且被告嗣於本院審理時復明確供承：其所
    述如上揭答辯書之內容係正確等語（見本院卷第六五頁），
    益見被告辯稱：乙○○嗣後於前揭時間到伊上址住處看到系
    爭八顆ＦＭ２，伊才知道吳仁聰忘了將系爭八顆ＦＭ２帶回
    去，伊事前不知吳仁聰所遺留之藥品即系爭八顆ＦＭ２為屬
    第三級毒品，伊亦不知情而由乙○○取走系爭八顆ＦＭ２中
    之二顆等語，顯係避重就輕、事後卸責之詞，委無可採。
  (四)綜上所述，本案事證明確，被告前揭犯行至堪認定，應依法
    論科。
二、核被告所為，係犯毒品危害防制條例第八條第三項之轉讓第
    三級毒品罪及刑法第三百三十七條之侵占離本人所持有之物
    罪。又毒品危害防制條例就持有第三級毒品之行為，並無另
    為刑事處罰之規定，則本案自不產生被告持有毒品之低度行
    為為轉讓毒品之高度行為所吸收之問題，附此敘明。被告前
    揭侵占及轉讓第三級毒品犯行間，有方法結果之牽連關係，
    應依刑法第五十五條之規定，從一重依轉讓第三級毒品罪處
    斷。公訴意旨雖未論及被告前揭侵占之犯行，然此部分既與
    被告前揭轉讓第三級毒品之犯行間，有牽連犯之裁判上一罪
    關係，自為起訴效力所及，本院應併予審理，附此敘明。爰
    審酌被告擅將離本人所持有之物侵占入己，其行為應值非難
    ，且其明知ＦＭ２屬公告列管之第三級毒品，仍無視於政府
    管制毒品之禁令而轉讓ＦＭ２予他人，對社會秩序所生危害
    顯屬非輕，暨其犯後猶推諉卸責、未具悔意，並兼衡及其犯
    罪之動機、目的、手段、轉讓毒品之數量非鉅等一切情狀，
    量處如主文所示之刑，並諭知易科罰金之折算標準。又系爭
    八顆ＦＭ２即：扣案之ＦＭ２六顆（淨重合計一點二公克）
    及未扣案之ＦＭ２二顆，均為毒品危害防制條例第二條第二
    項第三款所規定之第三級毒品，有如前述。依毒品危害防制
    條例第十八條第一項中段及同條例施行細則第十一條之一之
    規定，被告無正當理由而擅自持有第三級毒品，原本雖應由
    查獲之行政機關予以沒入銷燬之。惟查，前開未扣案之ＦＭ
    ２二顆部分，即係被告犯本案轉讓第三級毒品罪之毒品，該
    ＦＭ２二顆自屬違禁物，且該ＦＭ２二顆迄未經查獲機關沒
    入銷燬，亦無證據證明業已滅失，自應依刑法第三十八條第
    一項第一款之規定，不問屬於犯人與否，宣告沒收。至於前
    開扣案之ＦＭ２六顆部分，雖屬被告為本案侵占犯行所得之
    物，惟該ＦＭ２六顆原係被害人吳仁聰罹病經中山醫院開立
    處方用藥所合法取得之物，吳仁聰對於被告仍有取償之權利
    ，又被告持有該ＦＭ２六顆之行為並無刑事責任，則該ＦＭ
    ２六顆部分自難逕認係屬刑法規定之違禁物，為免影響被害
    人將來之取償權利，此部分爰不予宣告沒收，附此敘明。
據上論斷，應依刑事訴訟法第二百九十九條第一項前段，毒品危
害防制條例第八條第三項，刑法第十一條前段、第三百三十七條
、第五十五條、第四十一條第一項前段、第三十八條第一項第一
款，罰金罰鍰提高標準條例第一條前段、第二條，判決如主文。
本案經檢察官丙○○到庭執行職務。
中　　華　　民　　國　　94　　年　　6 　　月　　23　　日
                  刑事第三庭  審判長法  官  劉錫賢
                                    法  官　黃松竹
                                    法  官　何世全
右正本證明與原本無異。
如不服本判決，應於送達後十日內向本院提出上訴狀（須附繕本
），上訴於臺灣高等法院臺中分院。
                                    書記官  童洪芳美
中　　華　　民　　國　　94　　年　　6 　　月　　23　　日
附錄論罪科刑法條：
毒品危害防制條例第八條第三項
轉讓第三級毒品者，處三年以下有期徒刑，得併科新台幣三十萬
元以下罰金。
刑法第三百三十七條：
意圖為自己或第三人不法之所有，而侵占遺失物、漂流物或其他
離本人所持有之物者，處五百元以下罰金。
